【裁判字號】    89,上易,4486
【裁判日期】    900131
【裁判案由】    侵占
【裁判全文】
臺灣高等法院刑事判決                          八十九年度上易字第四四八六號
    上  訴  人  臺灣新竹地方法院檢察署檢察官
    被      告  乙○○
右上訴人因侵占案件，不服臺灣新竹地方法院八十九年度易字第一二一號，中華民國
八十九年十月十一日第一審判決（起訴案號：臺灣新竹地方法院檢察署八十八年度偵
字第八０五０號）提起上訴，本院判決如左：
    主  文
原判決撤銷。
乙○○連續意圖為自己不法之所有，而侵占對於業務上所持有之物，處有期徒刑壹年
陸月。
    事  實
一、乙○○係丁○○○股份有限公司（下稱遠東公司）新竹分公司超市處食品加工課
    之副主任，負責該公司超市處售貨予中盤商之接洽事宜，為從事業務之人。詎其
    因投資股票失利，遂基於意圖為自己不法所有之概括犯意，自民國八十八年五月
    初起，要求中盤商購貨時，一半以遠東公司之提貨單，一半以現金支付，提貨單
    由其交回遠東公司入賬，現金部分則由中盤商直接匯入其私人帳戶內供買賣股票
    之用，而以此方式連續多次侵占其業務上所持有之貨款，直至八十八年九月底，
    其見股票投資虧損連連，侵占之貨款已不可能償還，遂於八十八年十月八日將上
    情告知遠東公司新竹分公司之經理丙○○，經統計其所侵占之數額共新臺幣（以
    下同）一千零九十八萬一千一百一十三元（起訴書誤載為一千零九百八十一萬一
    千一百一十三元）。
二、案經遠東公司訴請臺灣新竹地方法院檢察署檢察官偵查起訴。
    理  由
一、右揭事實，業據被告乙○○坦承不諱，經核與告訴代理人甲○○指訴遠東公司短
    少貨款之情節相符，並經證人丙○○、戊○○於本院審理時到庭證實，復有已出
    貨未入賬明細表一份及被告帳戶內頁明細一份附卷可稽。被告自白與事實相符，
    本件事證明確，被告前揭犯行，洵堪認定。
二、核被告所為，係犯刑法第三百三十六條第二項之業務侵占罪。被告先後多次犯行
    ，時間緊接，手法相同，所犯為構成要件相同之罪名，顯係基於概括犯意為之，
    應依連續犯之規定，論以一罪並加重其刑。關於被告侵占之數額，業據被告於原
    審及本院審理時陳稱其購買股票之資金雖達數千萬元之譜，惟實際以侵占告訴人
    之貨款供購買股票數額僅係其存款帳簿有作記號部分，至於未經作記號部分，則
    係其向券商丙種借款用以購買股票，而非侵占告訴人之資金等語，並據被告提出
    存款帳簿影印本在卷可稽，經本院質之告訴人代理人甲○○及證人丙○○、戊○
    ○亦陳稱告訴人上訴狀所載被告動用資金為數千萬元等語，實係根據被告之存款
    帳簿進出股票之金額統計出來，然事實上被告侵占之數額為一千零九十八萬一千
    一百一十三元等語，核與被告供述相符，是故告訴人聲請上訴狀所載被告侵占之
    數額為數千萬元，與實情不符，併予敘明。
三、原審認被告罪證明確，援引刑法第五十六條、第三百三十六條第二項，罰金罰鍰
    提高標準條例第一條前段之規定，對被告論罪科刑，固非無見，惟查被告於告訴
    人公司擔任超市之副主管，本應善盡職責，其竟為一己之私利，利用職務之便，
    擅自要求盤商購貨時，將現金直接匯入其帳戶內，以供被告購買股票之用，且其
    自八十八年五月初起至八十八年九月底止，短期之內，連續以相同手法侵占告訴
    人公司之貨款高達一千餘萬元，嗣因邇來股市不景氣，被告投資失利，於短期內
    無法填補貨款，本件侵占案件遂告東窗事發。再者，告訴人稱其公司自六十七年
    成立至今，尚未有職員利用職務之便，而有類此嚴重破壞公司體制之行為，原審
    以被告素行良好為量刑之依據，輕忽告訴人對被告委以重責之信任，被告行為除
    已造成告訴人之損失外，並影響其他員工之工作情緒，對於告訴人公司新進人員
    實無法收警惕之效，若其他職員因此例挺而走險，自非告訴人所樂見。又查被告
    迄未賠償分文予告訴人，揆其侵占金額之鉅，須累積告訴人公司甚多同仁心血才
    有之結果，而被告僅以無錢可還為由搪塞告訴人，自不可取，檢察官據告訴人之
    上述請求提起上訴，其上訴理由亦為此陳述，其上訴理由據此指摘原審僅判處被
    告有期徒刑一年，量刑太輕，不足以生警惕作用，應認檢察官之上訴為有理由，
    原判決既有不當，自應由本院將原判決撤銷改判，爰審酌被告既受僱於遠東公司
    ，本應善盡職責，竟僅為炒作股票圖冀個人之利益，即趁業務之便，連續侵占貨
    款，且金額高達一千餘萬元，已堪抵其數十年薪資之所得，且迄今仍未賠償告訴
    人分文，處刑不宜寬縱，並審酌其犯罪之動機、目的、手段、所生之危害，犯罪
    後之態度等一切情狀，量處有期徒刑一年六月，以示懲儆。
據上論斷，應依刑事訴訟法第三百六十九條第一項前段、第三百六十四條、第二百九
十九條第一項前段，刑法第五十六條、第三百三十六條第二項，罰金罰鍰提高標準條
例第一條前段，判決如主文。
本案經檢察官吳慎志到庭執行職務。
中    華    民    國     九十     年       一       月      三十一      日
                          臺灣高等法院刑事第十七庭
                              審判長法  官  陳  正  雄
                                    法  官  雷  雯  華
                                    法  官  許  錦  印
右正本證明與原本無異。
不得上訴。
                                    書記官  黃  德  煌
中    華    民    國     九十     年       二       月        二        日
附錄本件論罪科刑法條全文：
刑法第三百三十六條：
對於公務上或因公益所持有之物，犯前條第一項之罪者，處一年以上七年以下有期徒
刑，得併科五千元以下罰金。
對於業務上所持有之物，犯前條第一項之罪者，處六月以上五年以下有期徒刑，得併
科三千元以下罰金。
前二項之未遂犯罰之。


司法院資訊處製作；財團法人民間司法改革基金會備份。
